【裁判字號】    89,易,2406
【裁判日期】    891019
【裁判案由】    違反商標法
【裁判全文】
臺灣臺中地方法院刑事判決                        八十九年度易字第二四０六號
    公  訴  人  臺灣台中地方法院檢察署檢察官
    被      告  甲○○
    選任辯護人  林坤勇律師
右列被告因違反商標法案件，經檢察官聲請簡易判決處刑（聲請案號：八十九年度偵
字第三五一二號），本院台中簡易庭認不宜以簡易判決處刑，簽移本院刑事庭改依通
常程序審理，本院判決如左：
    主  文
甲○○共同連續意圖欺騙他人，於同一商品使用相同於他人註冊商標之圖樣，處有期
徒刑壹年捌月，緩刑伍年。扣案如附表一所示之物均沒收。
    事  實
一、甲○○係台中縣大里市○○路四三九巷三八之五號「俊奕汽車配件有限公司」之
    負責人。明知如附件所示「MAZDA」、「TOYOTA」、「NISSAN」、「SUZUKI」、
    「DAIHATSU」商標圖樣，業經日商馬自達股份有限公司、日商豐田自動車工業股
    份有限公司、日商日產汽車股份有限公司、日商鈴木股份有限公司、日商大發工
    業股份有限公司分別向我國經濟部中央標準局（於八十八年一月二十六日改制為
    智慧財產局）申請註冊登記而取得商標專用權（其審定字號、申請人、商標圖樣
    、專用期限、指定使用商品名稱，均詳如附件之經濟部智慧財產局商標查詢資料
    所示），竟與已成年之印尼貿易商「關榮添」（姓名年籍待查證）共同基於意圖
    欺騙他人之概括犯意聯絡，自民國八十七年六、七月間起，連續在上址仿冒製造
    印有「DAIHATSU」商標圖樣之汽車轉向接頭零件，並委託不知情之印刷廠印製「
    MAZDA」、「TOYOTA」、「NISSAN」、「SUZUKI」等商標圖樣之汽車零件包裝盒
    、包裝塑膠袋，用以包裝其所製造未印有商標圖樣之汽車零件，充當為各上開商
    標之商品，再經由「關榮添」外銷至國外市場。迨至八十九年一月二十一日，經
    法務部調查局台中縣調查站查獲，並扣得如附表一所示之物。
二、案經法務部調查局台中縣調查站移送台灣台中地方法院檢察署檢察官聲請簡易判
    決處刑。
    理  由
一、訊據被告甲○○對右揭事實供承不諱，並有如附表一所示之物扣案可資佐證。而
    該查扣汽車零件及包裝盒、包裝塑膠袋上所使用之商標圖樣，均經前開外國公司
    申請註冊登記取得商標專用權，此有經濟部中央標準局商標註冊證及商標註冊簿
    影本附卷可稽。本件事證至臻明確，被告犯行堪以認定。
二、核被告所為，係犯商標法第六十二條第一款之仿冒商標罪、同法第六十三條之販
    賣仿冒商標商品罪。其與已成年之「關榮添」間，有犯意聯絡及行為分擔，均為
    共同正犯。又利用不知情之印刷廠印製仿冒商標之汽車零件包裝盒、包裝塑膠袋
    ，乃仿冒商標罪之間接正犯。多次仿冒商標及販賣仿冒商標商品犯行，均時間緊
    接，觸犯構成要件相同之罪名，顯係基於概括犯意為之，均應依連續犯之規定以
    一罪論，並加重其刑。所犯上開二罪，有方法與目的之牽連關係，為牽連犯，應
    從一重之連續仿冒商標罪處斷。本院審酌被告並無不良前科，素行良好（參前案
    紀錄表），犯罪之動機、手段，生產及販賣仿冒商標商品有礙交易秩序及社會經
    濟發展，犯後坦承犯行之態度等一切情狀，量處如主文所示之刑。末查被告未曾
    受有期徒刑以上刑之宣告，有前開紀錄表在卷可按，其經本案之科刑教訓後，當
    知警愓而無再犯之虞，本院認所宣告之刑以暫不執行為適當，併予宣告緩刑五年
    ，以啟自新。附表一所示之扣押物，為仿冒商標之商品，不問屬於犯人與否，均
    依商標法第六十四條規定宣告沒收。
三、公訴意旨另以：被告甲○○於右揭時地大量仿冒印有煌裕汽車材料有限公司（下
    稱煌裕公司）申請註冊取得專用權之如附表二所示「555及圖」商標之汽車轉向
    系統零件，因認被告侵害煌裕公司之商標專用權。訊據被告堅決否認有何右揭犯
    行，辯稱：伊所仿冒的是日本三惠公司的「555」商標，並非煌裕公司的「555」
    商標等語。經查：（一）本件告訴人煌裕公司之「555及圖」商標，固於七十六
    年十月十六日經向經濟部中央標準局申請註冊取得商標專用權，此有該商標註冊
    證影本一紙在卷可稽。然該「555」商標圖樣，係日商三惠工業株式會社於西元
    一九六六年（民國五十五年）創用於汽車零組件商品，並分別於一九八三年於韓
    國、澳洲註冊，此亦有商標註冊證影本三紙附卷足憑。煌裕公司之該「555及圖
    」商標，曾經案外人張富川、劉才盛、林昌榮以係襲用他人之商標有致公眾誤信
    之虞而申請評定為無效，案經訴願、再訴願及行政訴訟，雖均遭駁回而告確定（
    參附卷之行政法院八十九年度判字第七七五號判決），然該「555」商標係日商
    三惠工業株式會社創用於汽車零組件商品之事實認定，並不因而受有影響，先予
    敘明。（二）法務部調查局台中縣調查站人員於八十九年一月二十一日所查獲使
    用「555」商標之汽車零件，其中取樣存放在台灣台中地方法院檢察署贓物庫之
    扣押物（見八十九年度保管字第一一九三號扣押物品清單），經本院勘驗結果，
    其轉向接頭及外包裝上，除有「555」商標圖樣外，尚有「MADE IN JAPAN」字樣
    此有本院八十九年九月一日訊問筆錄可參。前開被告所生產製造之汽車零件，雖
    均有使用「555」商標圖樣，但亦印有「MADE IN JAPAN」字樣。被告若意在仿冒
    煌裕公司之「555」商標，應係配合使用類如「MADE IN TAIWAN」字樣，資以表
    示使用該商標之汽車零件之產地國為是。茲被告既在生產之汽車零件及包裝上使
    用「MADE IN JAPAN」字樣，顯見其所仿冒者為日商三惠工業株式會社之「555」
    商標，而非煌裕公司之「555」商標，此乃至為灼明。（三）按商標法第六十二
    條第一款之仿冒商標罪，係以「意圖欺騙他人」為其主觀構成要件要素，此觀該
    法文規定自明。被告所仿冒者既係日商三惠工業株式會社之「555」商標，其所
    「認識」及「意欲」之故意內涵，當是欲使消費者誤認（即意圖欺騙）其生產之
    仿冒品係日商三惠工業株式會社之汽車零件商品，而非煌裕公司之汽車零件商品
    ，故於此情形下，實難認煌裕公司之「555」商標專用權遭受侵害。被告製造仿
    冒日商三惠工業株式會社之「555」商標汽車零件，有損國家形象及消費者使用
    真品之消費利益，所為固不足為訓，然因日商三惠工業株式會社之「555」商標
    ，並未在我國申請註冊而受我國商標法之保護，故其仿冒行為，自難課以商標法
    第六十二條第一款之罪責（惟按日商三惠工業株式會社之「555」商標，若認係
    相關事業或消費者所普遍認知之商標，被告仿冒該「555」商標行為，中央主管
    機關行政院公平交易委員會得限期命其停止、改正其行為或採取必要更正措施，
    逾期未停止、改正其行為或採取必要更正措施，或停止後再為相同或類似違反行
    為者，可處行為人三年以下有期徒刑、拘役或科或併科新台幣一億元以下罰金，
    公平交易法第二十條第一項第一款、第三十五條第一項參照），本應諭知被告無
    罪之判決，然因公訴人認此部分，與前開起訴經判決有罪部分，有連續犯之裁判
    上一罪關係，依審判不可分原則，爰不另為無罪之諭知。
據上論斷，應依刑事訴訟法第四百五十二條、第二百九十九條第一項前段，商標法第
六十二條第一款、第六十三條、第六十四條，刑法第十一條前段、第二十八條、第五
十六條、第五十五條，判決如主文。
中      華      民      國      八十九      年    十    月      十九    日
                                        法  官  游  文  科
右正本證明與原本無異。
如不服本判決，應於送達後十日內向本院提出上訴狀（須附繕本），上訴於台灣高等
法院台中分院。
                                        書記官
中      華      民      國      八十九      年    十    月     二十三   日
附錄論罪科刑法條
商標法第六十二條：
意圖欺騙他人，有左列情事之一者，處三年以下有期徒刑、拘役或科或併科新台幣二
十萬元以下罰金。
一、於同一商品或類似商品，使用相同或近似於他人註冊商標之圖樣者。
二、於有關同一商品或類似商品之廣告、標帖、說明書、價目表或其他文書，附加相
    同或近似於他人註冊商標圖權而陳列或散布者。
附表一：
┌──┬─────────────────────┬────────┐
│編號│扣    押    物    品    名    稱          │數          量  │
├──┼─────────────────────┼────────┤
│一  │仿冒MAZDA商標之汽車零件包裝盒             │一七００個      │
├──┼─────────────────────┼────────┤
│二  │仿冒TOYOTA商標之汽車零件包裝盒            │八００個        │
├──┼─────────────────────┼────────┤
│三  │仿冒NISSAN商標之汽車零件塑膠袋            │二八００個      │
├──┼─────────────────────┼────────┤
│四  │仿冒SUZUKI商標之汽車零件塑膠袋            │五００個        │
├──┼─────────────────────┼────────┤
│五  │仿冒DAIHATHU商標轉向接頭半成品            │二００個        │
└──┴─────────────────────┴────────┘
附表二：
煌裕公司之「５５５」商標
日本三惠工業株式會社之「５５５」商標


司法院資訊處製作；財團法人民間司法改革基金會備份。
